【裁判字號】    99,交聲,1902
【裁判日期】    991231
【裁判案由】    違反道路交通管理處罰條例聲明異議
【裁判全文】
臺灣臺北地方法院交通事件裁定        99年度交聲字第1902號
原處分機關  臺北市交通事件裁決所
受處分人    鞠維忠
上列受處分人因違反道路交通管理處罰條例案件，對於臺北市交
通事件裁決所中華民國99年11月2 日所為之處分（原處分案號：
北市裁催字第裁22-AEY830050號），聲明異議，本院裁定如下：
    主  文
異議駁回。
    理  由
一、按機器腳踏車行駛之車道，應依標誌或標線之規定行駛，道
    路交通安全規則第99條第1 項前段定有明文。次按，汽車駕
    駛人如不按遵行之方向行駛者，處新臺幣（下同）600 元以
    上，1,800 元以下罰鍰，並記違規點數1 點，道路交通管理
    處罰條例第45條第1 款、第63條第1 項第1 款亦有明文規定
    。又「當場舉發者，應填記駕駛人或行為人姓名、性別、出
    生年月日、地址、身分證統一編號及車主姓名、地址、車牌
    號碼、車輛種類。被查獲之駕駛人或行為人為受處分人時，
    應於填記通知單後將通知聯交付該駕駛人或行為人簽名或蓋
    章收受之；拒絕簽章者，仍應將通知聯交付該駕駛人或行為
    人收受，並記明其事由及交付之時間；拒絕收受者，應告知
    其應到案時間及處所，並記明事由與告知事項，視為已收受
    」，道路交通管理事件統一裁罰基準及處理細則第11條第1
    項第1款 ，亦有明文。
二、本件異議人即受處分人鞠維忠於民國99年8 月8 日15時58分
    ，騎乘車號CHN-800 號重型機車，在臺北市○○○路199 巷
    2 弄3 號前，經警當場攔停，以受處分人有「闖單行道」之
    違規行為而掣單舉發，惟因異議人拒絕簽章，員警遂在舉發
    違反道路交通管理事件通知單上載明「拒簽，告知應到案時
    間及處所」等字樣。嗣異議人未於舉發通知單上所載應到案
    日期前（即99年8 月23日前）提出申訴，且逾越應到案期限
    60日以上未繳納罰鍰，原處分機關乃依上開條例第45條第1
    款、第63條第1 項第1 款（原處分書漏載第1 款）之規定，
    裁處罰鍰新臺幣（下同）1,200 元，並記違規點數1 點等情
    ，有臺北市政府警察局舉發違反道路交通管理事件通知單（
    北市警交字第AEY830050 號）、臺北市交通事件裁決所違反
    道路交通管理事件裁決書（北市裁催字第裁22-AEY830050號
    ）附卷可稽。
三、異議意旨略以：伊被執勤員警攔停據以舉發之違規事由與事
    實不符，異議人當時為徒步購買路旁紅豆餅，於欲離開時被
    開單，非被執勤員警攔停，且因為開單時，伊拒絕簽名，該
    員警即收起罰單離去，未將該罰單交由異議人，以致被加重
    處罰等云云。
四、經查：本件交通違規舉發過程，據臺北市政府警察局松山分
    局99年11月24日北市警松分交字第09936536400 號函說明略
    以：「異議人CHN-800 號機車於99年8 月8 日15時58分，沿
    本敦化北路199 巷2 弄北往南行駛時，未依該路口設置『禁
    止進入』標誌及路面上繪設遵行方向箭頭指示標線之指示行
    駛，…其行至敦化北路199 巷2 弄3 號前，為本分局東社所
    執勤員警發現攔停，據以舉發並無違誤。次查本案違規通知
    單鞠維忠君拒簽收，員警依法有告知應到案期間及處所，並
    記明其事由及告知事項，視為已收受，即不寄送違規通知單
    ，併此敘明」，此有99年11月24日臺北市政府警察局松山分
    局函文、99年8 月8 日舉發違反道路交通管理事件通知單影
    本各1 紙附卷可稽（見本院卷第11-12 頁、第6 頁），是異
    議人前揭所辯其當時係徒步走路未騎乘機車去購買路旁紅豆
    餅乙節，衡酌執勤員警林姿荻與異議人未有怨隙，素不相識
    ，當時又係親眼目睹事發經過，應無設詞攀誣，或故意虛構
    違規事實之理，況員警執行公務，受有行政及刑事責任之監
    督，而其於本件之舉發違規，並無何積極證據足認有何故意
    偏頗之情形，即無撤銷其行政處分之理由。另異議人辯稱原
    處分機關未通知前即加倍罰鍰乙節，係因異議人於案發當時
    即明示拒簽，且經員警依法載明事由並告知異議人應到案時
    間及處所，是異議人拒簽收後，未拿舉發通知單就自行離開
    ，自應承擔逾期未到案加重罰鍰之後果。從而，異議人不按
    遵行方向行駛，又因拒簽舉發通知單，亦未於舉發通知單上
    所載應到案日期前（即99年8 月23日前）提出申訴，且逾越
    應到案期限60日以上未繳納罰鍰，應已足認異議人有可歸責
    事由。從而，異議人於前揭時、地，有不按遵行方向行駛之
    違規事實，至為明確，且異議人已逾越應到案期限60日以上
    ，原處分機關依道路交通管理處罰條例第45條第1 款、第63
    條第1 項第1款 （原處分書漏載第1 款）規定及違反道路交
    通管理事件統一裁罰基準表規定，裁處受異議人最高額罰鍰
    1,200 元，並記違規點數1 點，於法核無違誤，異議人之異
    議為無理由，應予駁回。
據上論斷，應依道路交通案件處理辦法第19條，裁定如主文。
中    華    民    國    99    年    12    月    31    日
                  交通法庭法  官  楊台清
以上正本證明與原本無異。
如不服本裁定，應於裁定送達後5 日內向本院提出抗告狀。
                          書記官  劉子豪
中    華    民    國    99    年    12    月    31    日

司法院資訊處製作；財團法人民間司法改革基金會備份。
